【裁判字號】    99,交抗,141
【裁判日期】    990730
【裁判案由】    聲明異議
【裁判全文】
臺灣高等法院臺南分院交通事件裁定     99年度交抗字第141號
抗  告  人
即 異 議人  甲○○
上列抗告人因違反道路交通管理處罰條例案件，不服臺灣嘉義地
方法院中華民國99年6月11日裁定（99年度交聲字第263號），提
起抗告，本院裁定如下：
    主  文
抗告駁回。
    理  由
一、抗告意旨略以：
  (一)抗告人即異議人（下稱抗告人）甲○○僅為一般市民，對法
    律程序並非瞭解，亦不知查詢，故收受裁決書後僅知依限繳
    款，嗣經收款人員告知，始知可向法院聲明異議，然斯時已
    逾法定聲明異議期間。
  (二)抗告人對法令規定實有難明之處，且為單親家庭，家境並非
    富裕，尚須扶養父親及2名小孩，為免影響家庭生計，懇請
    鈞院撤銷原裁定云云。
二、按處理違反道路交通管理事件，有關文書送達之程序，依行
    政程序法之規定；而送達，於應受送達人之住居所、事務所
    或營業所為之，違反道路交通管理事件統一裁罰基準及處理
    細則第5條、行政程序法第72條第1項前段分別定有明文。又
    依道路交通管理處罰條例第87條第1項規定，受處分人不服
    主管機關依據道路交通管理處罰條例所為之處罰，得於接到
    裁決之翌日起20日內，向管轄地方法院聲明異議；而當事人
    非居住於處罰機關所在之鄉、鎮、市（包含縣轄市、省轄市
    及院轄市），但居住於受理聲明異議案件法院之管轄區域者
    ，依本標準第2條第1款中之「地方法院在途期間」欄所載日
    數，扣除在途期間，法院訴訟當事人在途期間標準第4條第2
    款復定有明文。
三、經查:
  (一)本件抗告人甲○○因違反道路交通管理處罰條例案件，經原
    處分機關即交通部公路總局嘉義區監理所嘉義市監理站，以
    嘉監義裁字第裁76-L00000000號違反道路交通管理事件裁決
    書，處罰鍰新台幣49,500元、吊扣駕駛執照12個月，並應參
    加道路交通安全講習，有該裁決書乙紙附卷可參（原審卷第
    3頁）。上開裁決書經送達抗告人戶籍地（即嘉義縣民雄鄉
    寮頂村富義新村200號），且由抗告人於民國（下同）99年5
    月10日親自簽收，亦有原處分機關送達證書影本1紙在卷足
    憑（原審卷第9頁）。則依前揭說明，本案上開裁決書既於
    99年5月10日合法送達，故抗告人20日之異議期間，應自送
    達之翌日即5月11日起算至同年6月1日（即20日聲明異議法
    定期間＋2日在途期間）止。然抗告人遲至99年6月4日始向
    原審交通法庭聲明異議，有聲明異議狀右上方之收狀日期章
    戳在卷可稽（原審卷第1頁），是抗告人提出聲明異議時，
    顯已逾20日之法定期間而不合法律上程式，且亦無從補正，
    應堪認定。
  (二)又原處分機關送達於抗告人之違反道路交通管理事件裁決書
    上業已附記載明：「受處分人不服處罰者，得於接到裁決書
    之翌日起20日內，以司法狀紙提出聲明異議，載明裁決日期
    、字號及理由、交由本所轉送管轄地方法院」（原審卷第3
    頁），是抗告人就法定聲明異議期間為20日之規定，尚難諉
    為不知。是以，抗告人抗辯其因不知法律之規定而延誤法定
    異議期間之抗辯，亦難憑採。
四、綜上所述，原審法院認定抗告人聲明異議已逾法定期間，據
    以裁定駁回抗告人之聲明異議，於法尚無違誤。抗告意旨指
    摘原裁定不當，為無理由，應予駁回。
五、據上論結，應依道路交通案件處理辦法第26條，刑事訴訟法
    第412條，裁定如主文。
中    華    民    國    99    年    7     月    30    日
                  刑事第二庭    審判長法  官  葉居正
                                      法  官  陳欽賢
                                      法  官  洪碧雀
以上正本證明與原本無異。
不得再抗告。
                                      書記官  魏芝雯
中    華    民    國    99    年    7     月    30    日

司法院資訊處製作；財團法人民間司法改革基金會備份。
